臺灣高等法院高雄分院刑事判決　　　　99年度上訴字第1974號
上　訴　人　臺灣高雄地方法院檢察署檢察官
被　　　告　鍾積河
選任辯護人　鍾夢賢律師
上列上訴人因被告違反槍砲彈藥刀械管制條例案件，不服臺灣高
雄地方法院98年度訴字第751 號中華民國99年9 月30日第一審判
決（起訴案號：臺灣高雄地方法院檢察署98年度偵字第7067號；
併辦案號：同上署98年度偵字第12805 號），提起上訴，本院判
決如下：
    主  文
原判決關於被訴非法持有空氣槍無罪部分，撤銷。
鍾積河非法持有空氣槍，處有期徒刑貳年，併科罰金新台幣拾萬
元，罰金部分如易服勞役，以新台幣壹仟元折算壹日。如附表所
示空氣槍、大型狙擊鏡、瓦斯鋼瓶、打氣筒等物，均沒收。緩刑
肆年，另向指定之政府機關、政府機構、行政法人、社區或其他
符合公益目的之機構或團體提供捌拾小時之義務勞務，緩刑期間
付保護管束。
    事  實
一、鍾積河明知具有殺傷力之空氣槍，係屬槍砲彈藥刀械管制條
    例所管制持有之物，非經主管機關許可，不得持有，竟基於
    非法持有具有殺傷力空氣槍之犯意，於民國93年間某日，在
    高雄市○○路某攤商處，購得如附表編號1-4 所示具有殺傷
    力之空氣槍4 支，及可提供該空氣槍發射使用如附表編號5-
    9 所示大型狙擊鏡、瓦斯鋼瓶、打氣筒等物而持有之，並將
    上開空氣槍等物置於其位於高雄市左營區自助新村183 之5
    號住處內。嗣經警獲報而持臺灣高雄地方法院搜索票，於98
    年2 月25日10時30分許，前往鍾積河上址住處執行搜索，而
    查扣得如附表所示空氣槍、大型狙擊鏡、瓦斯鋼瓶、打氣筒
    等物。
二、案經高雄市政府警察局三民第一分局報告臺灣高雄地方法院
    檢察署檢察官偵查起訴及移送併案審理。
    理  由
一、證據能力：
(一)、按鑑定人由審判長、受命法官或檢察官就下列之人選任1 人
    或數人充之：就鑑定事項有特別知識經驗者。經政府機關委
    任有鑑定職務者；鑑定之經過及其結果，應命鑑定人以言詞
    或書面報告；法院或檢察官得囑託醫院、學校或其他相當之
    機關、團體為鑑定，或審查他人之鑑定，並準用第203 條至
    第206 條之1 規定，刑事訴訟法第198 條、第206 條第1 項
    、第208 條第1 項分別定有明文。
 1、本件卷附高雄縣政府警察局98年3 月17日高縣警鑑字第0980
    074967號槍彈鑑定書，雖係被告以外之人於審判外之書面陳
    述，然高雄縣政府警察局係臺灣高雄地方法院檢察署關於槍
    彈鑑定之概括選任鑑定機關，此有臺灣高雄地方法院檢察署
    92年10月23日雄檢楠文字第0921000294號函附之「臺灣高雄
    地方法院檢察署檢察長概括選任鑑定人或囑託鑑定機關（團
    體）名冊」足參，則上開槍彈鑑定書，為刑事訴訟法第159
    條第1 項規定之例外情形，應有證據能力。
 2、本件卷附內政部警政署刑事警察局98年8 月26日刑鑑字第09
    80107903號函附槍枝鑑定結果、98年10月23日刑鑑字第0980
    136164號函附槍枝鑑定及測速過程圖，及法務部調查局98年
    12月28日調科參字第09800626020 號鑑定通知書，均係原審
    法院委請鑑定，依據上開規定，為刑事訴訟法第159 條第1
    項規定之例外情形，應有證據能力。
(二)、後述引用之其他卷附書證，而屬於書面之傳聞證據部分，因
    檢察官、被告、辯護人於本院審理調查上開書證予以提示並
    告以要旨時，由檢察官、被告、辯護人表示意見，當事人、
    辯護人已知此等書證乃傳聞證據，而就此證據能力均表示無
    意見，亦未聲明異議，即視為同意作為證據，且本院審酌該
    書證作成時之客觀情狀，並無證據證明此等書證有何遭變造
    或偽造情事，認為以之作為本件論証之證據，均與待證事實
    具有關聯性，作為本案之證據亦屬適當，依刑事訴訟法第15
    9 條之5 第1 項規定，均認得為證據。
二、訊據被告鍾積河固坦承有於93年間，在高雄市○○路某攤商
    處，購得如附表編號1-4 所示空氣槍4 支，及可提供該空氣
    槍發射使用如附表編號5-9 所示大型狙擊鏡、瓦斯鋼瓶、打
    氣筒等物而持有之，並將上開空氣槍等物置於其位於高雄市
    左營區自助新村183 之5 號住處內。嗣於上開時、地。經警
    持法院搜索票執行搜索，而查扣得如附表所示空氣槍、大型
    狙擊鏡、瓦斯鋼瓶、打氣筒等物之事實，惟否認非法持有具
    有殺傷力空氣槍犯行，辯稱：扣案空氣槍係伊在跳蚤市場購
    入，是老闆說扣案槍枝合法，伊才買來要射BB彈，伊不知扣
    案空氣槍具有殺傷力云云。經查：
(一)、被告鍾積河有於上開時、地，購得如附表所示空氣槍、大型
    狙擊鏡、瓦斯鋼瓶、打氣筒等物，嗣於上開時、地經警執行
    搜索而查扣等情，業據被告所坦認，並經證人即陪同被告前
    往購買上開扣案空氣槍等物之友人王寶華於原審證述在卷（
    見原審751 號卷第107-109 頁），並有高雄市政府警察局三
    民第一分局搜索扣押筆錄、扣押物品目錄表、現場照片、原
    審法院98年度聲搜字第361 號搜索票可憑（見警卷第12-22
    頁），應堪認定。
(二)、扣案如附表編號1-4 所示空氣槍4 支，經查獲警方及原審分
    別送請高雄縣政府警察局、內政部警政署刑事警察局以檢視
    法、性能檢驗法及動能測試法鑑定，均認屬氣體動力式槍枝
    ，以外接高壓鋼瓶內氣體為發射動力，再經上開2 鑑定機關
    以金屬彈丸測試結果，附表編號1 所示槍枝之彈丸（上開2
    鑑定機關均以直徑6mm 、重量0.88g 之彈丸）最大發射速度
    為分為185 、184 公尺/ 秒，計算其動能各為15、14焦耳，
    換算其單位面積動能分別為53、49焦耳/ 平方公分；附表編
    號2 所示槍枝之彈丸（高雄縣政府警察局以直徑5.53mm、重
    量0.7g之彈丸，內政部警政署刑事警察局則以直徑5.5mm 、
    重量0.69g 之彈丸）最大發射速度分為179 、182 公尺/ 秒
    ，計算其動能均為11焦耳，換算其單位面積動能各為45、46
    焦耳/ 平方公分；附表編號3 所示槍枝之彈丸（上開2 鑑定
    機關均以直徑6mm 、重量0.88g 之彈丸）最大發射速度分為
    140 、134 公尺/ 秒，計算其動能為8.6 、7.9 焦耳，換算
    其單位面積動能分別為30、27焦耳/ 平方公分；附表編號4
    所示槍枝之彈丸（上開2 鑑定機關均以直徑6mm 、重量0.88
    g 之彈丸）最大發射速度分為165 、161 公尺/ 秒，計算其
    動能均為11焦耳，換算其單位面積動能均為38焦耳/ 平方公
    分。而就殺傷力之相關數據，依日本科學警察研究所之研究
    結果，彈丸單位面積動能達20焦耳／平方公分，即足以進入
    人體皮肉層，有高雄縣政府警察局98年3 月17日高縣警鑑字
    第0980074967號槍彈鑑定書、內政部警政署刑事警察局98年
    8 月26日刑鑑字第0980107903號函在卷足憑（見7067號偵卷
    第8-12頁，原審751 號卷第64-65 頁）；又按殺傷力之標準
    為在最具威力的適當距離，以彈丸可射入人體皮肉層之動能
    為基準，有司法院81年6 月11日（81）院臺廳二字第06985
    號函附卷可佐（見原審751 號卷第163-164 頁），又現行法
    規對於「最具威力的適當距離」尚乏明文，高雄縣政府警察
    局、內政部警政署刑事警察局及法務部調查局等職司鑑定槍
    枝有無殺傷力之機關，遂參酌上開標準，以及日本科學警察
    研究所就殺傷力之相關數據研究結果，以彈速測定儀置於槍
    口前方50至200 公分處測得發射彈丸速度後換算發射彈丸單
    位面積動能，有內政部警政署刑事警察局98年10月23日刑鑑
    字第0980136164號函暨所附測速過程圖、法務部調查局98年
    12月28日調科參字第09800626020 號鑑定通知書為證（見原
    審751 號卷第72-73 、91-96 頁），經審酌上開鑑定機關之
    測定槍枝發射彈丸最具威力的適當距離，既非全無所據，且
    該些機關均具有鑑定槍枝殺傷力有無之專業能力，應認上揭
    鑑定機關以彈速測定儀置於槍口前方50至200 公分處測得發
    射彈丸速度後換算發射彈丸單位面積動能，以為槍枝之「最
    具威力的適當距離」自屬妥適，足徵扣案如附表所示之4 支
    空氣槍應均具殺傷力無疑。被告辯護人於本院聲請再向內政
    部警政署函查所謂「最具威力的適當距離」是否隨槍枝長短
    而有所不同（見本院卷第27之1 、32-33 、48頁），惟此部
    分待證事實業已明確（如上所述），依刑事訴訟法第163 條
    之2 第2 項第3 款規定，本院認為此調查已無必要，附此敘
    明。
(三)、按空氣槍若以適合之彈丸射擊，其彈丸單位面積動能可達足
    以進入人體皮肉層之20焦耳／平方公分以上，對人體自具有
    殺傷力。換言之，鑑定槍枝殺傷力之有無，若依適當子彈測
    試結果認具有殺傷力，即足當之（最高法院99年度台上字第
    5016號、98年度台上字第6553號判決意旨參照）。又原審將
    附表編號1-4 所示槍枝送往法務部調查局，以被告所提供當
    初其自行購入供上開槍枝使用之塑膠BB彈丸試射，以鑑定附
    表編號1-4 所示槍枝是否仍均具有殺傷力，經該局以該BB彈
    試射5 發鑑定結果，附表編號1 所示槍枝之單位面積動能依
    序為15.516、14.999、12.684、15.179、14.565焦耳/ 平方
    公分；附表編號2 所示槍枝之單位面積動能依序為19.086、
    20.446、20.402、21.134、19.061焦耳/ 平方公分；附表編
    號3 所示槍枝之單位面積動能依序為12.529、11.764、12.2
    56、12.401、12.177焦耳/ 平方公分：附表編號4 所示槍枝
    之單位面積動能依序為13.400、13.760、13.995、13.870、
    14.194焦耳/ 平方公分，則除附表編號2 所示槍枝之單位面
    積動能曾有2 次試射超過20焦耳/ 平方公分外，其餘3 次試
    射及附表編號1 、3 、4 所示槍枝5 次試射結果單位面積動
    能均未達20焦耳/ 平方公分，固有法務部調查局上揭鑑定通
    知書可佐。惟附表編號1-4 所示槍枝經上開高雄縣政府警察
    局、內政部警政署刑事警察局，各以合適之金屬彈丸試射鑑
    定結果，單位面積動能均可超過20焦耳/ 平方公分。再法務
    部調查局實驗室另取適合之金屬材質球型彈丸（直徑6mm 、
    重量0.83g ）實際試射5 發，附表編號1-4 所示槍枝均能擊
    發，附表編號1 所示槍枝之單位面積動能依序為44.452、41
    .022、38.061、35.329、32.731焦耳/ 平方公分；附表編號
    2 所示槍枝之單位面積動能依序為47.778、46.081、47.507
    、46.562、47.400焦耳/ 平方公分；附表編號3 所示槍枝之
    單位面積動能依序為17.740、22.977、21.417、22.901、21
    .569焦耳/ 平方公分：附表編號4 所示槍枝之單位面積動能
    依序為33.136、32.444、32.525、31.675、31.540焦耳/ 平
    方公分，附表編號1-4 所示槍枝之單位面積動能亦均超過20
    焦耳/ 平方公分（附表編號3 所示槍枝之單位面積動能雖有
    1 次測得17.740焦耳/ 平方公分，然其餘4 次均超過20焦耳
    / 平方公分，平均數額仍應認超過20焦耳/ 平方公分），此
    觀該局上開鑑定通知書說明甚詳，顯然附表編號1-4 之槍枝
    確實只需依適當子彈測試結果，彈丸單位面積動能可達足以
    進入人體皮肉層之20焦耳／平方公分以上，依據上述最高法
    院判決要旨，附表編號1-4 所示空氣槍客觀上堪認均具有殺
    傷力。
(四)、被告鍾積河為警查獲後雖堅稱其不知附表編號1-4 所示槍枝
    均有殺傷力云云。然槍砲彈藥刀械管制條例所謂之殺傷力，
    依據一般人民日常生活與語言經驗，應能理解係指彈丸擊中
    人體可對皮膚造成穿透性傷害。揆諸現行司法審判實務，亦
    係以其在最具威力之適當距離，以彈丸可穿入人體皮肉層之
    動能為槍械具殺傷力之基準。而槍、彈殺傷力之有無，於刑
    事犯罪上原即是以專業鑑定機關本於專業鑑定之結果而為認
    定，行為人於持有槍、彈時，當無自行送鑑定槍、彈殺傷力
    之可能，則被告固僅高職畢業（見警卷第2 頁），於本案之
    前並無曾犯槍砲刀械管制條例之前科紀錄（參卷附臺灣高等
    法院被告全國前案紀錄表），但無從僅以被告並非從事槍枝
    鑑識之專業人士，而從事槍枝鑑定多年之專業人員，仍無法
    單從槍枝外觀獲知附表所示槍枝之殺傷力等情，因而遽認其
    對於扣案空氣槍即無具殺傷力之主觀認識（最高法院99年度
    台上字第5944號判決要旨參照）。又參以被告所供：伊買到
    附表所示槍枝後，只曾在家對著鋁製飲料罐及木頭用塑膠BB
    彈試射，並未擊穿飲料罐，而木頭也只有輕微的凹陷（見警
    卷第4 頁，原審1903號卷第16頁，原審751 號卷第31頁），
    及其於原審提出之照片（原審1903號卷第24頁）等情，則衡
    諸一般成年人認知之常情，被告主觀上顯知扣案空氣槍改以
    金屬彈丸裝填擊發，自會造足以進入人體皮肉層之具有殺傷
    力程度。至於扣案空氣槍係被告在攤商公然購得（有被告提
    出攤商營業照片，見原審751 號卷第33-34 頁），及被告將
    之置於住處屋內櫃子上（有現場蒐證相片，見警卷第20頁）
    ，均屬被告當時此等作為之個人考量，無從作為其就扣案空
    氣槍並無殺傷力認知之有利認定。
(五)、被告鍾積河所辯上情，係屬卸責之詞，不足採信。被告上開
    非法持有扣案空氣槍犯行，事證明確，均可認定。
三、核被告鍾積河所為，係犯槍砲彈藥刀械管制條例第8 條第4
    項未經許可持有空氣槍之罪。又按被告行為後，槍砲彈藥刀
    械管制條例修正第8 條規定，業已增訂第6 項「犯第一項、
    第二項或第四項有關空氣槍之罪，其情節輕微者，得減輕其
    刑。」，並於100 年1 月5 日以總統府華總一義字第099003
    58611 號公布，同年1 月7 日生效。則參以被告持有扣案空
    氣槍，並未持以另犯他案，且置於住處屋內而為查獲，被告
    之前並無曾犯槍砲彈藥刀械管制條例之前科紀錄（參卷附臺
    灣高等法院被告全國前案紀錄表）等情，足徵被告所犯上開
    之罪情節輕微，爰依上開規定減輕其刑。至於臺灣高雄地方
    法院檢察署98年度偵字第12805 號函送原審併案審理部分，
    核與被告所犯上開之罪，係屬犯罪事實同一之案件，附此敘
    明。
四、原判決關於被告鍾積河非法持有空氣槍部分，未予詳查上開
    事證，遽為無罪之判決，自有未合。原審公訴人執此上訴，
    指摘原判決關於此部分不當，為有理由，自應由本院將原判
    決關於此部分撤銷改判。審酌被告未經許可持有扣案空氣槍
    ，對社會治安危害之程度，其持有期間及數量之犯罪手段、
    情節，其坦承持有之犯後態度，及其係高職畢業之智識程度
    （見警卷第2 頁）等一切情狀，量處如主文第2 項所示之刑
    ，及諭知併科罰金部分，如易服勞役以新臺幣1 千元折算1
    日之折算標準。又扣案之如附表編號1-4 所示具殺傷力之空
    氣槍，均為違禁物，應依刑法第38條第1 項第1 款規定宣告
    沒收；另扣案如附表編號5-9 所示大型狙擊鏡、瓦斯鋼瓶、
    打氣筒等物，係供被告持有之上開空氣槍發射所用（業據被
    告陳明在卷），並有前開槍彈鑑定書可憑，併依刑法第38條
    第1 項第2 款規定宣告沒收。末查被告前於82年間因故意犯
    麻醉藥品管理條例案件罪，經原審法院判處有期徒刑8 月確
    定，於83年12月26日縮刑期滿，被告於執行完畢後5 年以內
    ，未曾因故意犯罪受有期徒刑以上刑之宣告，有臺灣高等法
    院被告前案紀錄表在卷可參（見本院卷第17-18 頁），因一
    時失慮觸犯刑章，又經本件偵、審程序及論罪科刑之教訓，
    當知警惕，應無再犯之虞，本院認其上開所宣告之刑，以暫
    不執行為適當，爰併予宣告緩刑4 年。復為加強被告守法觀
    念促其能記取教訓，能於緩刑期間內深知戒惕，併依刑法第
    74條第2 項第5 款規定，命被告應向指定之政府機關、政府
    機構、行政法人、社區或其他符合公益目的之機構或團體提
    供80小時之義務勞務，併依刑法第93條第1 項第2 款規定，
    宣告被告於緩刑期間付保護管束，以啟自新。又刑法第74條
    第2 項第5 款原規定所稱之「地方自治團體」，雖於被告行
    為後之98年9 月1 日，修正生效為「政府機關」，並增列「
    政府機構」（即政府機關於其權限、職掌範圍內所設立之附
    屬機構，於組織上並非機關或其內部單位，惟亦常有接受義
    務服務之需求，爰予增列）及行政法人等，因此係屬執行之
    問題，應由執行檢察官斟酌全案情節及機關團體之需求，妥
    為指定，而緩刑之宣告，應適用新修正之規定，尚無涉及新
    舊法之比較，附此敘明。
五、原判決關於被告鍾積河非法持有刀械部分，業經原審判處拘
    役50日，如易科罰金，以新台幣1 千元折算1 日確定，附此
    敘明。
據上論結，應依刑事訴訟法第369 條第1 項前段、第364 條、第
299 條第1 項前段，修正後（100 年1 月5 日公布，同年1 月7
日生效）槍砲彈藥刀械管制條例第8 條第4 項、第6 項，刑法第
2 條第1 項但書、第11條前段、第42條第3 項、第38條第1 項第
1 款、第2 款、第74條第1 項第2 款、第2 項第5 款、第93條第
1 項第2 款，判決如主文。
本案經檢察官孫小玲到庭執行職務。
中    華    民    國   100    年    1     月    11    日
              刑事第三庭    審判長法  官  莊崑山
                                  法  官  唐照明
                                  法  官  張意聰
以上正本證明與原本無異。
如不服本判決應於收受本判決後10日內向本院提出上訴書狀，其
未敘述上訴理由者，並得於提起上訴後10日內向本院補提理由書
狀（均須按他造當事人之人數附繕本）「切勿逕送上級法院」。
中    華    民    國   100    年    1     月    12    日
                                  書記官  陳金卿
附表：
┌──┬───────────────────┬──┐
│編號│物品名稱                              │數量│
├──┼───────────────────┼──┤
│1   │空氣長槍（管制編號：高鑑0000000000號）│1支 │
├──┼───────────────────┼──┤
│2   │空氣長槍（管制編號：高鑑0000000000號）│1支 │
├──┼───────────────────┼──┤
│3   │空氣長槍（管制編號：高鑑0000000000號）│1支 │
├──┼───────────────────┼──┤
│4   │空氣長槍（管制編號：高鑑0000000000號）│1支 │
├──┼───────────────────┼──┤
│5   │大型狙擊鏡                            │1支 │
├──┼───────────────────┼──┤
│6   │瓦斯鋼瓶（小）                        │1瓶 │
├──┼───────────────────┼──┤
│7   │瓦斯鋼瓶（中）                        │1瓶 │
├──┼───────────────────┼──┤
│8   │瓦斯鋼瓶（大）                        │1瓶 │
├──┼───────────────────┼──┤
│9   │打氣筒                                │1支 │
└──┴───────────────────┴──┘
附錄本件判決論罪科刑法條：
修正後（100 年1 月5 日公布，同年1 月7 日生效）槍砲彈藥刀
械管制條例第8 條：
未經許可，製造、販賣或運輸鋼筆槍、瓦斯槍、麻醉槍、獵槍、
空氣槍或第4 條第1 項第1 款所定其他可發射金屬或子彈具有殺
傷力之各式槍砲者，處無期徒刑或5 年以上有期徒刑，併科新臺
幣1 千萬元以下罰金。
未經許可，轉讓、出租或出借前項所列槍枝者，處5 年以上有期
徒刑，併科新臺幣1 千萬元以下罰金。
意圖供自己或他人犯罪之用，而犯前二項之罪者，處無期徒刑或
7 年以上有期徒刑，併科新臺幣1 千萬元以下罰金。
未經許可，持有、寄藏或意圖販賣而陳列第1 項所列槍枝者，處
3 年以上10年以下有期徒刑，併科新臺幣700 萬元以下罰金。
第1 項至第3 項之未遂犯罰之。
犯第1 項、第2 項或第4 項有關空氣槍之罪，其情節輕微者，得
減輕其刑。